臺灣板橋地方法院民事判決　　　　　　　96年度勞訴字第41號
原　　　告　辛○○
　　　　　　午○○
　　　　　　子○○
　　　　　　巳○○
　　　　　　乙○○
　　　　　　丁○○
　　　　　　庚○○
　　　　　　　　　　　號
　　　　　　丑○○
　　　　　　辰○○
　　　　　　未○○
　　　　　　丙○○
兼　共　同
訴訟代理人　卯○○
被　　　告　清水國際股份有限公司
　　　　　　　　　　　統一編號.
法定代理人　己○○原名李展仁.
　　　　　　　　　　　23號
　　　　　　　　　　　7樓
　　　　　　壬○○
　　　　　　　　　　　10號
　　　　　　癸○○
　　　　　　　　　　　56號4.
　　　　　　甲○○
　　　　　　寅○○
　　　　　　　　　　　號
訴訟代理人　戊○○
　　　　　　　　　　　23號
　　　　　　　　　　　7樓
上列當事人間請求給付薪資事件，本院於中華民國96年10月2 日
言詞辯論終結，判決如下：
    主      文
被告應分別給付原告如附表得請求金額欄中所示之金額，及均自
民國九十六年六月十二日起至清償日止，按週年利率百分之五計
算之利息。
原告其餘之訴駁回。
訴訟費用由被告負擔。
本判決第一項於原告以新臺幣陸拾玖萬元為被告供擔保後，得假
執行；但被告如以新臺幣壹佰玖拾肆萬陸仟伍佰肆拾玖元為原告
預供擔保，或將請求標的物提存，得免為假執行。
原告其餘假執行之聲請駁回。
    事實及理由
一、按股份有限公司之清算，以董事為清算人；但本法或章程另
    有規定或股東會另選清算人時，不在此限，公司法第322 條
    第1 項定有明文；又解算之公司除因合併、分割或破產而解
    散外，應行清算，同法第24條亦有明文。本件被告於民國93
    年6 月16日經經濟部以經授中字第09334683980 號函命令解
    散，有公司變更登記表影本1 件、經濟部函影本1 件（見調
    解卷第28頁、本院卷第7 頁），且被告未選任清算人，亦未
    向本院呈報清算人就任，亦有本院案件繫屬索引卡查詢表1
    件在卷可憑，本件自應列被告全體董事為其法定代理人。原
    告起訴時僅列己○○（原名李展仁，95年11月27日改名）為
    被告之法定代理人，雖有未合，惟經原告於96年10月2 日更
    正被告法定代理人為全體董事己○○、壬○○、癸○○、甲○○、寅○○，經核於法尚無不合，合先敘明。
二、原告主張：原告分別自90年4 月間起陸續受僱於被告，嗣被
    告於92年初資金調度發生困難，自92年4 月1 日起未給付員
    工薪資，分別積欠如附表所示之薪資，期間勞資雙方多次開
    會協調，被告均藉故拖延支付原告薪資，嗣被告突於93年8
    月16日宣告清算結束營業，致原告求償無門。今原告得知勞
    保局之薪資墊償基金可代為補償企業積欠員工之薪資，爰依
    薪資請求權，請求被告如數給付，另原告簡屹思並依預告工
    資請求權及資遣費請求權，請求被告給付20日預告工資及2
    個月資遣費等語，併為聲明：(一)被告應分別給付原告如附表
    請求總金額欄所示之金額，及均自起訴狀繕本送達翌日起至
    清償日止，按年息5%計算之遲延利息。(二)陳明願供擔保請准
    宣告假執行。（利息減縮部分見本院卷第66頁。）
三、被告則以：原告提出之欠款證明上蓋用被告公司章及法定代
    理人章與真正印文不符，因被告積欠債權人貨款，被告於92
    年4 月間召集員工告知薪資無法發放，會議完畢後即有部分
    員工申請離職，92年4 月以前之薪資被告固有給付之責，惟
    92年4 月以後被告既告知公司無力發放薪資，兩造雖未終止
    勞動契約，惟未強制員工至公司上班，員工得選擇是否上班
    ，即不得再請求薪資。況原告丑○○、庚○○、辰○○將公
    司資產搬走，另原告巳○○、丑○○、辰○○均曾領取部分
    現金以抵償工資，丑○○並領取高達新臺幣（下同）2 百萬
    元之現金，自有與被告和解之意，當不得再請求被告給付薪
    資等語，資為抗辯。併為答辯聲明：(一)請求駁回原告之訴。
    (二)陳明如受不利判決，願供擔保請准宣告假執行。
四、原告主張其分別自90年4 月間起陸續受僱於被告，嗣被告於
    92年初因資金調度發生困難，自92年4 月1 日起未給付員工
    薪資，分別積欠如附表所示之薪資，經兩造雙方多次開會協
    調，被告均藉故拖延支付原告薪資，嗣被告於93年8 月16日
    宣告清算結束營業之事實，業據原告提出薪資欠款證明影本
    12紙為證，復經本院依職權查詢經濟部工商登記網路資料庫
    ，查明被告確已於93年6 月16日經經濟部以經授中字第0933
    4683980 號函命令解散登記（見調解卷第7 頁以下、本院卷
    第7頁以下），自堪採信為真實。
五、被告固抗辯原告提出之薪資欠款證明上蓋用被告之公司章及
    法定代理人章與真正印文不符，否認原告提出薪資欠款證明
    之形式上真正。且被告積欠債權人貨款，被告於92年4 月召
    集員工告知薪資無法發放，會議完畢後即有部分員工申請離
    職，被告既已告知無力發放薪資，亦未強制員工上班，原告
    得選擇是否上班，即不得再請求薪資，況原告丑○○、庚○○、辰○○將公司資產搬走，另原告巳○○、丑○○、辰○○均曾領取部分現金以抵償工資，丑○○並領取高達2 百萬
    元之現金，自有與被告和解之意，不得再請求被告給付薪資
    等語，資為抗辯。
六、按稱僱傭者，謂當事人約定，一方於一定或不定之期限內為
    他方服務，他方給付報酬之契約，民法第482 條定有明文。
    次按當事人主張有利於己之事實，就其事實有舉證之責任，
    民事訴訟法第277 條前段定有明文。次按請求履行債務之訴
    ，原告就其所主張債權發生原因之事實，固有舉證之責任，
    若被告自認此項事實而主張該債權已因清償而消滅，則清償
    之事實，應由被告負舉證之責任（最高法院28年上字第1920
    號判例意旨參看）。故雇主如自認勞動契約存在之事實，惟
    以員工放棄薪資請求權或已和解之有利於己之事實，即應由
    主張此項事實之雇主負舉證責任。
七、被告固抗辯原告提出之薪資單上蓋用被告之公司章及法定代
    理人真非真正，然查被告訴訟代於本院審理時已自認原告卯
    ○○、辛○○、午○○、子○○、巳○○、乙○○、丁○○
    、庚○○、簡屹思、丙○○請求之每月薪資金額均屬正確，
    另丑○○、辰○○請求之金額無問題，但麥、黃二人各已領
    取10萬元、8 萬元現金，於該二人領取現金時即有與被告和
    解之意思，自不得再請求給付薪資等語（見本院卷第65頁）
    。原告丑○○、辰○○雖自承曾分別取走被告所有價值30,2
    00元、63,600元之資產，惟已自其請求金額中扣除，並否認
    被告主張領取現金10萬元、8 萬元暨和解之事實，並提出資
    產移轉單影本2 件（見本院卷第58、59頁）。經查被告既自
    認原告請求之金額無誤，揆諸前開說明，自應由被告主張原
    告丑○○、辰○○確有領取現金，暨其領取現金時有與被告
    和解之有利於己之事實負舉證責任，乃被告迄未舉證證明被
    告丑○○、辰○○有與被告間成立和解契約之合意，自難為
    有利被告之認定。
八、次查被告另抗辯被告於92年4 月1 日即向員工表示無力發放
    薪資，兩造雖未終止勞動契約，惟原告得選擇是否上班，即
    不得再請求薪資云云，然查被告既自認兩造未終止勞動契約
    ，被告即有依勞動契約給付薪資之義務，被告雖單方面於92
    年4 月1 日向原告表示無力發放薪資，原告得選擇是否上班
    ，惟其單方面表示無力發放薪資，尚不得認原告有拋棄薪資
    請求權之情事，原告既繼續提出勞務，被告即有給付薪資之
    義務，至於被告是否有清償能力，與薪資債務之發生要屬無
    涉，自不得以被告單方面表示無力發放薪資，即認原告不得
    再請求被告給付薪資，是被告抗辯洵無足採。
九、綜上所述，兩造間確有勞動契約，且被告未依約給付薪資，
    從而，原告依據薪資請求權，請求被告給付如附表得請求金
    額欄所示之薪資，為有理由，應予准許。另原告簡屹思請求
    預告工資及資遣費部分，因原告簡屹思未終止其與被告間之
    勞動契約，自不生預告工資及資遣費請求權，此部分請求即
    屬無據，應予駁回。
十、因本案事證已臻明確，兩造其餘主張、陳述及所提之證據暨
    攻擊防禦方法，經本院審酌後，認與本案判斷結果均無影響
    ，毋庸再予一一審酌，附此敘明。
十一、兩造陳明願供擔保，分別聲請請准予宣告假執行及免為假
      執行，經核原告勝訴部分，於法尚無不合，爰分別酌定相
      當之擔保金額准許之；至原告敗訴部分，該部分之訴既經
      駁回，其假執行之聲請亦失所附麗，應併予駁回。
十二、結論：本件原告之訴為一部有理由，一部無理由，依民事
      訴訟法第79條、第390 條、第392 條第2 項，判決如主文
      。
中　　華　　民　　國　　96　　年　　10　　月　　16　　日
                  民事第一庭    法　官　周舒雁
上列正本係照原本作成
如對本判決上訴，須於判決送達後20日內向本院提出上訴狀
中　　華　　民　　國　　96　　年　　10　　月　　16　　日
                                書記官  張坤校
┌─────────────────────────────────────────┐
│附表：（單位：新臺幣）                                                            │
├──┬────┬─────────────────────┬─────┬─────┤
│編號│原告姓名│　請　　求　　月　　份　　及　　金　　額  │請求總金額│得請求金額│
├──┼────┼─────────────────────┼─────┼─────┤
│ １ │卯○○  │92年4 、5 月各27,253元、92年6 月26,943元、│115,053元 │115,053元 │
│    │        │92年7月27,532元、92年8月5,514元           │          │          │
├──┼────┼─────────────────────┼─────┼─────┤
│ ２ │辛○○  │92年4 至6月各45,263元、92年7月129,176元   │264,965元 │264,965元 │
├──┼────┼─────────────────────┼─────┼─────┤
│ ３ │午○○  │92年4 至6月各23,529元、92年7月76,567元    │147,154元 │147,154元 │
├──┼────┼─────────────────────┼─────┼─────┤
│ ４ │子○○  │92年4 、6 月各38,463元、92年5 月24,336元、│177,769元 │177,769元 │
│    │        │92年7月76,889元                           │          │          │
├──┼────┼─────────────────────┼─────┼─────┤
│ ５ │巳○○  │92年4 月31,152元、92年5月29,686元         │60,838元  │60,838元  │
├──┼────┼─────────────────────┼─────┼─────┤
│ ６ │乙○○  │92年4 月32,067元、92年5 月28,227元、92年6 │148,082元 │148,082元 │
│    │        │月31,612元、92年7月56,176元               │          │          │
├──┼────┼─────────────────────┼─────┼─────┤
│ ７ │丁○○  │92年4 、5 月各34,533元、92年6 月32,315元、│105,147元 │105,147元 │
│    │        │92年7月3,766元                            │          │          │
├──┼────┼─────────────────────┼─────┼─────┤
│ ８ │庚○○  │92年4 月47,390元、92年5 月47,179元、92年6 │188,333元 │188,333元 │
│    │        │月44,890元、92年7 月42,114元、92年8 月6,76│          │          │
│    │        │0 元                                      │          │          │
├──┼────┼─────────────────────┼─────┼─────┤
│ ９ │丑○○  │92年4 月45,086元、92年5 、6 月各100,086 元│375,950元 │375,950元 │
│    │        │、92年7月17,186元、92年8月113,506元       │          │          │
├──┼────┼─────────────────────┼─────┼─────┤
│ １０ │辰○○  │92年5 月64,830元、92年6 月63,918元、92年7 │227,084元 │227,084元 │
│    │        │月20,318元、92年8月78,018元               │          │          │
├──┼────┼─────────────────────┼─────┼─────┤
│  │未○○  │92年4 、5 月各38,200元、92年6 月24,830元、│207,684元 │101,017元 │
│    │        │、20日預告工資26,667元、資遣費80,000元    │          │          │
├──┼────┼─────────────────────┼─────┼─────┤
│  │丙○○  │92年4 月21,460元、92年5月13,697元         │35,157元  │35,157元  │
└──┴────┴─────────────────────┴─────┴─────┘
